【裁判字號】    99,訴,1278
【裁判日期】    991231
【裁判案由】    違反毒品危害防制條例
【裁判全文】
臺灣屏東地方法院刑事判決              99年度訴字第1278號
公  訴  人  臺灣屏東地方法院檢察署檢察官
被      告  鄭開漢
上列被告因違反毒品危害防制條例案件，經檢察官提起公訴（99
年度毒偵字第2270號），嗣因被告就被訴事實為有罪之陳述，經
合議庭裁定由受命法官獨任適用簡式審判程序審理，本院判決如
下：
    主  文
鄭開漢施用第一級毒品，累犯，處有期徒刑壹年貳月，扣案之注
射針筒壹支沒收銷燬之，扣案之葡萄糖水壹支沒收之。
    事  實
一、鄭開漢前於民國89年間，因施用毒品案件，經法院裁定送觀
    察、勒戒後，認有繼續施用毒品之傾向，再經法院裁定令入
    戒治處所施以強制戒治1 年，期間其成效經評定為合格而無
    繼續戒治之必要，經法院裁定停止戒治，所餘戒治期間付保
    護管束，惟旋因違反保護管束應遵守事項情節重大，經法院
    裁定撤銷停止戒治，續行強制戒治，至91年1 月10日期滿執
    行完畢後釋放；又於前開強制戒治期滿5 年內之91年間，因
    施用毒品案件，經法院裁定令入戒治處所施以強制戒治，嗣
    經法院裁定停止戒治，所涉施用毒品案件並經判決有罪確定
    。鄭開漢另因妨害性自主、轉讓毒品等案件，經法院分別判
    處有期徒刑3 月、1 年3 月，應執行有期徒刑1 年4 月，緩
    刑3 年確定，嗣經撤銷緩刑，自92年3 月27日入監執行；又
    因上開91年間施用毒品案件，經法院判處有期徒刑1 年確定
    ，接續上開罪刑執行；又於92年間，因搶奪案件，經法院判
    處有期徒刑1 年3 月確定，接續上開罪刑執行，甫於95年7
    月14日縮短刑期執行完畢。再因施用毒品案件，經法院分別
    判處有期徒刑（減為）7 月、1 年、5 月、1 年確定，嗣經
    裁定定應執行有期徒2 年9 月確定，於98年10月20日假釋出
    監，並於99年6 月24日保護管束期滿未經撤銷視為執行完畢
    。詎猶不知悔改，明知海洛因屬第一級毒品，不得持有及施
    用，仍基於施用第一級毒品之犯意，於99年9 月15日21時25
    分許，在屏東縣內埔鄉○○村○○路之客家文化園區前之車
    內，以將海洛因加水置於針筒後注入體內之方式，施用第一
    級毒品海洛因1 次。嗣於同日21時55分許，在上址之客家文
    化園區前，為警查獲其於車內手肘上仍插有注射針筒，並因
    此扣得均為鄭開漢所有，仍有極微量海洛因殘留於針筒管壁
    內而無法析離之注射針筒1 支、供施用毒品之葡萄糖水1 支
    ，復徵得其同意後採尿送驗，檢出海洛因代謝後之嗎啡陽性
    反應，始知悉上情。
二、案經屏東縣政府警察局內埔分局報告臺灣屏東地方法院檢察
    署檢察官偵查起訴。
    理  由
一、按本件被告所犯係死刑、無期徒刑、最輕本刑為3 年以上有
    期徒刑以外之罪，其於準備程序就被訴事實為有罪之陳述，
    經受命法官告知簡式審判程序之旨，並聽取其與公訴人之意
    見後，合議庭認無不得或不宜改依簡式審判程序進行之情事
    ，依刑事訴訟法第273 條之1 第1 項、第284 條之1 規定，
    裁定本件由受命法官獨任進行簡式審判程序，合先敘明。
二、上揭犯罪事實，業據被告於本院審理中坦承不諱，此外並有
    屏東縣政府警察局內埔分局真實姓名對照表、台灣檢驗科技
    股份有限公司濫用藥物尿液檢驗報告各1 紙、扣押筆錄、扣
    押物品目錄表、偵查報告、查獲照片等，足認被告前揭自白
    與事實相符，本案事證明確，被告犯行堪以認定。
三、次查93年修正施行之毒品危害防制條例就施用毒品者，祇於
    「初犯」及「5 年後再犯」二種情形，有其追訴條件之限制
    ，即須於初犯經觀察、勒戒或強制戒治釋放後，5 年內均無
    施用毒品之行為，始能認其前所實施之觀察、勒戒或強制戒
    治已足遮斷毒癮，而得於5 年後再犯時，再予適用初犯之規
    定，重行觀察、勒戒等程式。倘5 年內已經再犯，被依法追
    訴處罰，縱其第3 次（或第3 次以上）施用毒品之時間在初
    犯釋放5 年以後，即與「5 年後再犯」之情形有別，且因已
    於「5 年內再犯」，顯見其再犯率甚高，原實施觀察、勒戒
    或強制戒治，已無法收其實效，而無5 年戒斷期之存在，自
    無再經觀察、勒戒及強制戒治之必要，應由檢察官逕行起訴
    （最高法院95年度台非字第59號、第65號判決意旨、95年度
    第7 次刑庭會議決議意旨參照）。查本案被告曾於89年間，
    因施用毒品案件，經法院裁定送觀察、勒戒後，認有繼續施
    用毒品之傾向，再經法院裁定令入戒治處所施以強制戒治1
    年，期間其成效經評定為合格而無繼續戒治之必要，經法院
    裁定停止戒治，所餘戒治期間付保護管束，惟被告旋因違反
    保護管束應遵守事項情節重大，經法院裁定撤銷停止戒治，
    續行強制戒治，至91年1 月10日期滿執行完畢後釋放；又於
    前開強制戒治期滿5 年內之91年間，因施用毒品案件，經法
    院裁定令入戒治處所施以強制戒治，嗣經法院裁定停止戒治
    ，所涉施用毒品案件並經判決有罪確定等，有臺灣高等法院
    被告前案紀錄表、臺灣高等法院在監在押全國紀錄表等在卷
    足參，則被告於前案經觀察勒戒、強制戒治執行完畢後，於
    5 年內已經再犯，雖本案施用毒品之時間在初犯釋放5 年後
    ，惟被告既已先於「5 年內再犯」，顯見其再犯率甚高，原
    實施觀察勒戒等已無法收其實效，而無5 年戒斷期之存在，
    參諸前揭判決及決議意旨，自無再經觀察勒戒及強制戒治之
    必要，本院自應依法就被告本次施用毒品之犯行予以論罪科
    刑。
四、按海洛因為毒品危害防制條例第2 條第2 項第1 款所規定之
    第一級毒品，核被告所為，係犯毒品危害防制條例第10 條
    第1 項之施用第一級毒品罪。被告持有毒品，復進而施用，
    其持有毒品之低度行為，為施用毒品之高度行為所吸收，不
    另論罪。又被告有事實欄所列前揭犯罪前科紀錄，亦有前開
    臺灣高等法院被告前案紀錄表可參，被告受有期徒刑之執行
    完畢，五年以內故意再犯本案有期徒刑以上之罪，構成累犯
    ，應依刑法第47條第1 項規定加重其刑。爰審酌被告雖於犯
    後坦承犯行，犯後態度尚可，及其施用毒品行為於本質上係
    屬自我戕害行為，反社會性之程度應屬較低；惟施用毒品，
    不僅足以戕害其個人身心，且極易滋生其他犯罪，惡化治安
    甚重，嚴重損及公益，且被告前經觀察勒戒、強制戒治及徒
    刑之執行助其戒除毒品，仍再為本案施用第一級毒品犯行，
    顯見其不思悔改，自制力亦顯不佳，及本案施用毒品行為構
    成累犯應加重其刑、兼衡其經濟狀況、智識程度等一切情狀
    ，量處如主文所示之刑，以資懲儆。
五、另按查獲之第一、二級毒品及專供製造或施用第一、二級毒
    品之器具，不問屬於犯人與否，均沒收銷燬之，毒品危害防
    制條例第18條第1 項前段定有明文，及「一般鑑定裝袋內毒
    品之程式，均係以傾倒方式，將包裝袋內之毒品倒出、稱重
    、以儀器檢驗部分等，倒出時若認必要，則輔以刮杓刮取袋
    內粉末，然無論依何種方式分離，包裝袋內均有極微量之第
    一級毒品海洛因殘留」，業經法務部調查局93年3 月19日調
    科壹字第09300113060 號函釋在案，此為本院職務上已知之
    事實，扣案注射針筒1 支係被告用以裝入毒品海洛因供注射
    使用，該注射針筒應與包裝袋內裝入海洛因情形類似，亦即
    縱使針筒內之大多數毒品海洛因已注射進入人體，但針筒內
    應仍會有極微量海洛因殘留於針筒之管壁內而無法析離，故
    該扣案被告所有之注射針筒1 支，應整體視為查獲之第一級
    毒品海洛因，依法自應宣告沒收銷燬。另查獲被告時並於其
    車上一併查獲被告所有之葡萄糖水1 支，其作用顯係供被告
    將之與海洛因一起加入注射針筒內用以施打毒品，故該葡萄
    糖水1 支顯係供被告犯施用第一級毒品海洛因所用之物，亦
    應依刑法第38條第1 項第2 款規定，於被告所犯施用第一級
    毒品罪項下，宣告沒收，並予述明。
據上論斷，應依刑事訴訟法第273 條之1 第1 項、第284 條之1
、第299 條第1 項前段，毒品危害防制條例第10條第1 項、第18
條第1 項前段，刑法第11條、第47條第1 項、第38條第1 項第2
款，判決如主文。
本案經檢察官劉昀到庭執行職務。
中    華    民    國    99    年    12    月    31    日

                  刑事第一庭    法  官  黃紀錄
以上正本證明與原本無異。
如不服本判決應於收受判決後10日內向本院提出上訴書狀，並應
敘述具體理由；其未敘述上訴理由者，應於上訴期間屆滿後20日
內向本院補提理由書（均須按他造當事人之人數附繕本）「切勿
逕送上級法院」。
中    華    民    國    99    年    12    月    31    日
                                書記官  戴仲敏

司法院資訊處製作；財團法人民間司法改革基金會備份。
